最高法院刑事判決　　　　　　　　　 111年度台上字第1570號
上　訴　人　陳○○（名字年籍及住所均詳卷）
選任辯護人　謝錫深律師
上列上訴人因家暴妨害性自主等罪案件，不服臺灣高等法院臺中
分院中華民國110 年11月9日第二審判決（110年度侵上訴字第57
號，起訴案號：臺灣南投地方檢察署109 年度偵字第1751號），
提起上訴，本院判決如下：
    主  文
上訴駁回。
    理  由
一、按刑事訴訟法第377 條規定，上訴於第三審法院，非以判決
    違背法令為理由，不得為之。是提起第三審上訴，應以原判
    決違背法令為理由，係屬法定要件。如果上訴理由書狀並未
    依據卷內訴訟資料，具體指摘原判決不適用何種法則或如何
    適用不當，或所指摘原判決違法情事，顯與法律規定得為第
    三審上訴理由之違法情形，不相適合時，均應認其上訴為違
    背法律上之程式，予以駁回。至原判決究否違法，與上訴是
    否以違法為理由，係屬二事。
二、本件原審審理結果，認定上訴人陳○○有原判決引用第一審
    判決事實欄（下稱事實欄）一㈠、㈡所記載對已滿14歲之被
    害人即少年甲女（姓名年籍均詳卷）為強制猥褻各1 次；事
    實欄一㈢、㈣所記載對未滿14歲之被害人乙女（姓名年籍均
    詳卷）為強制猥褻各1 次；事實欄一㈤、㈦所記載對年滿14
    歲之乙女為強制猥褻各1 次；事實欄一㈥所記載對年滿14歲
    之乙女為強制性交1 次之犯罪事實，因而維持第一審論處上
    訴人成年人故意對少年犯強制猥褻4 罪、對未滿十四歲女子
    犯強制猥褻2罪、成年人故意對少年犯強制性交1罪各罪刑之
    判決，駁回其在第二審之上訴，已詳述調查、取捨證據之結
    果，及認定犯罪事實之心證理由。
三、上訴意旨略稱：
  ㈠事實欄一㈠部分，甲女稱上訴人摸其胸部，其閃開後，上訴
    人又隔著衣服摸其胸部下緣，其用手阻擋，一直想離開，約
    5 分鐘後，其向上訴人表示要做功課，上訴人方停手；其當
    場未說不要，上訴人趁其未夾緊腋下時摸，未直接用力、其
    阻擋後就離開，上訴人沒有其他動作等語；事實欄一㈡部分
    ，甲女稱上訴人吸其乳頭約10秒，其以手壓上訴人頭部，上
    訴人才放棄，讓其離開等語，顯見甲女因上訴人為其父而隱
    忍，並非上訴人對其以強暴脅迫之強制力壓迫，且上訴人未
    限制甲女離開，甲女仍有自由意志而離開，均與刑法第 224
    條之要件不符。
  ㈡事實欄一㈢部分，乙女稱上訴人摸其胸部約2 秒，其以手甩
    開然後跑到樓下等語，則上訴人是否不小心碰觸？原審未予
    詳查，即論以強制猥褻，有調查職責未盡之違法。
  ㈢事實欄一㈣部分，乙女稱上訴人以讓他摸胸部會給錢或同意
    其與同學出去玩，其說不要，上訴人仍摸其胸部超過5 秒，
    其用手甩開，上訴人仍繼續摸等語，顯見上訴人既提議供給
    金錢等方式，其主觀上因而誤認乙女已同意，而乙女拒絕後
    ，上訴人即停止。
  ㈣事實欄一㈤部分，乙女稱上訴人脫光其衣服，摸其陰部及親
    嘴巴，上訴人未對其打罵等語，衡情遭脫光衣服，應會呼救
    或逃逸，豈會任由上訴人侵害，顯見乙女並非遭強迫，上訴
    人亦未對乙女施以強暴脅迫。
  ㈤事實欄一㈥部分，乙女稱上訴人以給錢或同意其與同學出去
    玩，要求幫忙口交。其未同意。上訴人也沒抓住其頭或身體
    等語，顯見上訴人未對乙女施以強暴脅迫。
  ㈥事實欄一㈦部分，乙女稱上訴人說要孝順，就伸入衣服捏其
    胸部，約5 至10分鐘，其一直說不要，後來其受不了，就起
    身離開等語，顯見乙女因孝順之親情而未離開，其意志未受
    壓抑，且得自由離開。
  ㈦綜上，上訴人並未對甲女、乙女施加任何強暴脅迫，原審竟
    論以強制猥褻或強制性交罪，有不適用法則之違法。又證人
    即乙女導師丙女（姓名詳卷）證稱乙女若不順從上訴人，上
    訴人會威脅不給交通費、沒收手機、斷網路，或上訴人自稱
    已老，要求乙女應孝順以親情勒索等語，乙女是否為刑法第
    228 條所指在上訴人權勢下而隱忍？而乙女各次遭妨害性自
    主之狀態究竟為何？原審未予釐清即予論罪，有適用法則不
    當，及調查職責未盡之違法。
四、經查：
  ㈠證據之取捨與證據之證明力如何，均屬事實審法院得自由裁
    量、判斷之職權，苟其裁量、判斷，並不悖乎經驗法則或論
    理法則，且已於判決內論敘其何以作此判斷之心證理由者，
    即無違法可言。原判決引用第一審判決理由欄之記載，依憑
    上訴人之部分自白，佐以證人即被害人甲女、乙女及證人丙
    女之證詞等證據資料，並彼此參酌，互為補強，綜合判斷，
    因而認定上訴人確有上揭成年人故意對少年強制猥褻4 次、
    對未滿十四歲女子強制猥褻2 次、成年人故意對少年強制性
    交1 次之罪行，已敘明其取捨證據及認定事實之心證理由，
    並對於上訴人所辯稱其未對甲女及乙女強制，其問甲女及乙
    女要不要，彼等均回答要，其主觀上並無違反甲女及乙女之
    意願云云，經綜合調查證據結果，認如何係飾卸之詞，不足
    採信，亦已依據卷內資料，詳加指駁。所為論斷，係合乎推
    理之邏輯規則，尚非原審主觀之推測，揆之上開說明，自不
    能指為違法。上訴意旨無視於原判決此部分之論述，仍執其
    未對甲女及乙女施以強制行為之陳詞，重為爭辯，自與法律
    所規定得上訴第三審之理由不相適合。
  ㈡刑罰制裁妨害性自主行為，係為保障他人關於性意思形成與
    決定之自由，因性侵害犯罪係侵犯他人之性自主權，即任何
    他人在法律範圍內，得自主決定其是否及如何實施性行為而
    不受他人強迫及干涉之權利，屬人格權之範疇。關於性自主
    權之內容，包含拒絕權（指對於他人無論善意或惡意的性要
    求，均可拒絕，無須任何理由）、自衛權（指任何人對於自
    己之性侵害皆有防衛之權利）、選擇權（指任何人均享有是
    否進行以及選擇如何進行性行為之權利）、承諾權（指任何
    有承諾能力之人對於他人提出之性要求，有不受干涉而得完
    全按自己意願作出是否同意之意思表示）等。因此，刑法第
    221條及同法第224條之罪，明文規定對於男女以強暴、脅迫
    、恐嚇、催眠術或其他違反其意願之方法，而為性交或猥褻
    之行為者，為其犯罪構成要件。原判決已引用第一審判決理
    由所載，詳細說明事實欄一㈠、㈡部分，上訴人無視甲女之
    推擋抗拒反對之意，甲女夾緊腋下阻擋，上訴人將甲女壓在
    床上，如何為符合施以強暴之行為；事實欄一㈢、㈣、㈤及
    ㈦部分，上訴人無視乙女之推擋反對之意，如何對乙女身體
    加諸強制力而為施以強暴之行為；及事實欄一㈥部分，上訴
    人如何以言詞脅迫乙女，而違反乙女意願強制性交等情之理
    由及依據，經核於法並無不合，上訴意旨猶任指依甲女、乙
    女所述，上訴人未對其2 人施以強暴脅迫，原審論以強制猥
    褻或性交已違法云云，同非適法之第三審上訴理由。
  ㈢所謂依法應於審判期日調查之證據，係指與待證事實有重要
    關係，在客觀上顯有調查必要性之證據而言，故其範圍並非
    漫無限制，必其證據與判斷待證事實之有無，具有關聯性，
    得據以推翻原判決所確認之事實，而為不同之認定者，始足
    當之；若所證明之事項已臻明瞭，當事人再聲請調查其他證
    據，自欠缺其調查之必要性。原判決已說明如何認定上訴人
    對甲女、乙女施以強暴或脅迫而為猥褻或性交行為之理由及
    依據，事證已臻明瞭，則上訴意旨猶以乙女各次遭性侵時，
    究竟係遭強暴、脅迫或自行隱忍之狀態，並未釐清而指摘原
    審調查職責未盡，顯非依據卷證而為指摘，殊非合法之第三
    審上訴理由。
五、其餘之上訴意旨，徒就原審採證認事之職權行使，及原判決
    已明白論斷之事項，暨與原判決本旨無關之問題，仍持己見
    漫為指摘，並為單純事實之爭執，難認已符合首揭法定之第
    三審上訴要件。其上訴違背法律上之程式，應予駁回。
據上論結，應依刑事訴訟法第395條前段，判決如主文。
中    華    民    國   111    年    4     月    21    日
                  刑事第三庭審判長法  官  徐  昌  錦  
                                  法  官  林  恆  吉  
                                  法  官  林  海  祥  
                                  法  官  侯  廷  昌  
                                  法  官  周  政  達  
本件正本證明與原本無異
                                  書記官
中    華    民    國   111    年    4     月    26    日